---
title: "Aplicación en México de la metodología propuesta por la OCDE para evaluar el grado de urbanización de los territorios"
author: "Soloaga, Plassot y Reyes"
date: "10/11/2020"

knit: (function(input_file, encoding) {
  out_dir <- 'docs';
  rmarkdown::render(input_file,
 encoding=encoding, 
 output_file="C:/Users/DELL/Documents/ocde_methodo/docs/index.html")})
---
 
   
```{r setup, include=FALSE}
knitr::opts_chunk$set(echo = FALSE) 
```

Aplicamos la metodología propuesta por la OCDE para evaluar el grado de urbanización de los territorios. Se clasifican Unidades Administrativas Locales en tres categorías: Ciudades, Núcleos Urbanos o  Zonas Suburbanas, y Areas Rurales (en inglés: Cities, Towns or Suburbs, and Rural Areas).

El método opera en dos tiempos: 1. Clasificación de celdas de 1km2; 2. Clasificación de Unidades Administrativas Locales de acuerdo a su grado de urbanización

Trabajamos con datos del Censo de Población y Vivienda de 2010 (Instituto Nacional de Estadística y Geografía). Se trabajan con archivos geoespaciales para aproximar la ubicación de la población de la manera más precisa posible de acuerdo a datos oficiales. 

## 1. Número de habitantes por celda de 1km2

Primero se trabaja con una malla de celdas de 1km2 que cubre todo el país para identificar “Centros Urbanos”, “Clústeres Urbanos” y “Celdas Rurales”. 

Tenemos puntos para localidades rurales y polígonos de manzanas para zonas urbanas. Generamos el centroide de cada manzana y se considera que la población de la manzana vive en este punto. Contamos la población en cada celda.

Se considera **Centro Urbano**:

- Celdas de más de 1,500 habitantes que contiguamente forman un grupo de al menos 50,000 habitantes,

- Celdas con al menos cinco vecinos que forman parte de un Centro Urbano.

Las celdas son contiguas si comparten el borde norte, sur, este u oeste, se excluyen las diagonales.

En un último tiempo se rellenan huecos. Si una celda tiene al menos 5 de sus 8 vecinos que pertenece aun Centro Urbano entonces la celda se reasigna al Centro Urbano. En esta etapa se consideran los vecinos de las diagonales. Este proceso es iterativo.

Se considera **Clúster Urbano**: 

-  Celdas que no forman parte de un centro urbano pero que tienen más de 300 habitantes y que contiguamente forman un grupo de al menos 5,000 habitantes. 

De esta manera podemos identificar los Centros Urbanos y Clústeres Urbanos. Las celdas restantes son consideradas “Rurales”.


# Mapa 1: Clústeres y Centros Urbanos en México 
 
```{r, message=FALSE, warning=FALSE, , echo=FALSE, results=FALSE, include=TRUE, paged.print=FALSE}

library(rgdal)
library(leaflet) 

Estados<- readOGR("C:/Users/DELL/Documents/GIS/dest2019gw/dest2019gw.shp",
                  layer = "dest2019gw", GDAL1_integer64_policy = FALSE)



categ<- readOGR("F:/OCDE results/All/Post_Relleno_filtro.shp",
                layer = "Post_Relleno_filtro", GDAL1_integer64_policy = FALSE)


munstep2<- readOGR("C:/Users/DELL/Downloads/step2_munic_Sim/step2_munic_Sim.shp",
                layer = "step2_munic_Sim", GDAL1_integer64_policy = FALSE)



catcat<-as.data.frame(categ, fileEncoding = "UTF-8")

catcat$label<-as.character(catcat$POBTOT)

catcat$label<-paste0("Población :", catcat$label)


p = colorFactor(palette = c("green","blue"), domain = c("Centro Urbano","Clúster Urbano"),ordered = T)
pal1 <- colorBin(palette = c("green","blue"), domain = categ$categoria_, bins = 3)


p_mun = colorFactor(palette = c("red","yellow"), domain = c("Centro Urbano","Clúster Urbano"),ordered = T)
pal_mun <- colorBin(palette = c("red","yellow"), domain = munstep2$step2_mun_, bins = 3)


bins <- c(0, 1, 2, 3, 4)
p_mun = colorFactor(palette = c("viridis"), domain = c("missings", "Rural","Towns", "Cities"),ordered = T)
pal_mun <- colorBin("viridis", domain = munstep2$step2_mun_, bins = bins, reverse = FALSE)
pal_mun




cat <- leaflet() %>%
  addTiles() %>%
  addPolygons( dat=munstep2, color = "black", weight = 0.0, smoothFactor = 0.5,
               opacity = 1.0, fillOpacity = 0.8,
               fillColor = ~pal_mun(step2_mun_), group="2. Clasificacion de UAL"
  ) %>% addLegend(position = "topleft",
                  pal = p_mun, values = c("missings", "Rural","Towns", "Cities"),
                  title = "2. Clasificacion de UAL")%>%
    addPolygons( dat=Estados, color = "black", weight = 0.2, smoothFactor = 0.5,
               opacity = 1.0, fillOpacity = 0.0
  ) %>% addPolygons( data=categ, weight = 1, smoothFactor = 0.5,
                     opacity = 1.0, fillOpacity = 0.5,
                     fillColor = ~pal1(categoria_), color = "#444444",
                     highlightOptions = highlightOptions(color = "white", weight = 2,
                                                         bringToFront = TRUE), 
                     label =~catcat$label, group="1. Clasificación de celdas")%>% addLegend(position = "topright",
                                                        pal = p, values = c("Centro Urbano","Clúster Urbano"),
                                                        title = "1. Clasificación de celdas")%>%
  # Layers control
  addLayersControl(
    overlayGroups = c( "1. Clasificación de celdas" , "2. Clasificacion de UAL" ),
    options = layersControlOptions(collapsed = FALSE)
  )




 

```



```{r, message=FALSE, warning=FALSE, , echo=FALSE, include=TRUE, paged.print=FALSE}

cat 
  
```

## Numero de celdas en cada categoria 
```{r, message=FALSE, warning=FALSE, , echo=FALSE,  paged.print=FALSE}

categ$catstring<-as.character(categ$categoria_)
categ$catstring<-gsub("2", "Clúster Urbano", categ$catstring)
categ$catstring<-gsub("1", "Centro Urbano", categ$catstring)
table(categ$catstring)

```
## 2. Clasificacion de Unidades Administrativas Locales














